臺灣嘉義地方法院刑事判決　　　　　　96年度交簡上字第91號
上　訴　人
即　被　告　乙○○
上列上訴人即被告因過失傷害案件，不服本院嘉義簡易庭中華民
國九十六年七月三十一日九十六年度嘉交簡字第七五二號第一審
判決（聲請簡易判決處刑書案號：臺灣嘉義地方法院檢察署九十
六年度偵字第五二四一號），提起上訴，本院管轄之第二審合議
庭判決如下：
    主  文
原判決撤銷。
乙○○從事業務之人，因業務上之過失傷害人，處有期徒刑參月
，如易科罰金，以新台幣壹仟元折算壹日。減為有期徒刑壹月又
拾伍日，如易科罰金，以新台幣壹仟元折算壹日。緩刑貳年。
    事  實
一、乙○○以開設自助餐店為業，平時以駕駛自用小貨車載送販
    售菜食為其附隨業務，為從事業務之人；其於民國九十六年
    二月二十三日下午二時五分許，駕駛車牌號碼RX─4182號自
    用小貨車，自嘉義縣民雄鄉江厝仔沿嘉義市○○路由北往南
    行駛，至嘉義巿文化路九四一號欲左轉迴車至北向車道之際
    ，本應注意汽車迴車時，迴車前，應暫停並顯示左轉燈光或
    手勢，看清無來往車輛，並注意行人通過，始得迴轉，而依
    當時天候晴、日間自然光線、柏油路面、乾燥無缺陷、無障
    礙物、視距良好等情狀，復無不能注意之情事，竟疏未注意
    ，貿然逕行左轉迴車，適有甲○○騎乘車牌號碼KU8─160號
    普通重型機車，亦疏未注意機車應行駛於慢車道上，竟行駛
    於快車道，於沿嘉義巿文化路上快車道上由北向南方向駛至
    該處，見狀閃避不及，二車因而發生碰撞，甲○○因此受有
    顏面多處撕裂傷併右外耳道穿透性傷口、右耳急性外耳炎等
    傷害。乙○○於肇事後，於偵查犯罪職權之機關或公務員尚
    未查知其車禍之肇事人前，向至現場處理之警員邱文佑，主
    動告知其為肇事人，自首而接受裁判。
二、案經乙○○自首及甲○○訴由臺灣嘉義地方法院檢察署檢察
    官偵查起訴。
    理  由
一、本件被告乙○○於言詞辯論終結前，對於本件判決認定事實
    所引用之審判外供述及非供述證據（詳後述），均同意為證
    據方法，且對證據能力，未為異議，合於刑事訴訟法第一百
    五十九條之五規定，因而具備證據能力，合先敘明。
二、上揭事實，業據被告於本院審理時自白不諱，並經告訴人甲
    ○○於檢察事務官詢問時指訴明確，復有嘉義市警察局第二
    分局製作之道路交通事故現場圖、道路交通事故調查報告表
    （一）、（二）、嘉義市警察局交通隊交通事故談話記錄表
    及現場照片十三幀附卷可憑；而告訴人確受有「顏面多處撕
    裂傷併右外耳道穿透性傷口、右耳急性外耳炎」等傷害，有
    財團法人嘉義基督教醫院診斷證明書二紙在卷可憑，佐以被
    告於審理中自承：該時係自民雄鄉江厝仔沿嘉義市○○路由
    北往南行駛，至嘉義巿文化路九四一號欲左轉迴車至對向車
    道路邊購買煮菜工具（本院卷第37頁）等語，核諸卷附道路
    交通事故現場圖及肇事現場照片（交查卷第12、21至23 頁
    ），被告所駕駛自小貨車橫越分向線、且與分向線幾呈垂直
    角度，足徵其自承欲左轉迴車至對向車道一情，委屬可採，
    倘係於路旁起步，自小貨車當係往前行駛，當無橫越分向線
    之可能，是檢察官及原審認定被告係駕車自路旁起駛一情，
    自屬有誤，附予敘明；又再自道路交通事故現場圖及現場照
    片觀之，二車撞擊停止處位於快車道上、且現場機車碎片散
    落於快車道上、機車倒地處周圍，現場並無始自慢車道之機
    車煞車痕，足見告訴人於二車撞擊前，即已行駛於快車道一
    情無疑。綜上事證，被告審理中自白確與事實相符，要屬無
    疑，被告前揭車禍肇事時，因左轉迴車不當致與於快車道駕
    駛機車之告訴人發生踫撞、受有前開傷勢等情，即均堪認定
    。
三、按汽車迴車時，迴車前，應暫停並顯示左轉燈光或手勢，看
    清無來往車輛，並注意行人通過，始得迴轉，為道路交通安
    全規則第一百零六條第五款明文；查本件被告駕駛自小貨車
    ，於行經上開路段時，理應知悉並注意上開交通安全規則，
    以防危險發生，查被告係合法考領有駕駛執照之人，此有上
    開調查報告表之記載可據（交查卷第14頁），及於警詢時自
    承在卷（交查卷第15頁），是其對於應遵守上開規定自應知
    之甚稔，且依卷附之道路交通事故調查報告表所載，本件肇
    事時，天候晴、日間自然光線、柏油路面、乾燥無缺陷、無
    障礙物、視距良好等情狀，被告並無不能注意之情事，詎仍
    疏未注意上開規定，因而肇事，致告訴人受有上述之傷害，
    足見被告於本件車禍確有違反上述交通安全規則至明；又
    本件事故經送臺灣省嘉雲區車輛行車事故鑑定委員會鑑定結
    果認為：「乙○○駕駛自用小貨車，由路旁起步、左轉迴車
    不當，為肇事原因。甲○○駕駛普通重機車，無肇事因素。
    」，就被告駕車自路旁起步一情，固與本院認定相歧，另就
    告訴人駕車行駛於快車道一節未予認定；惟就被告左轉迴車
    不當一節則同此認定，有臺灣省嘉雲區車輛行車事故鑑定委
    員會九十六年六月二十一日嘉雲鑑960309字第0965802017號
    鑑定意見書存卷足參（交查卷第36至38頁），益證被告之駕
    車行為確有過失、且應負擔主要過失等情無疑。又告訴人就
    本件車禍之發生，雖有前揭所述過失，惟上開車禍既係被告
    前開過失行為所合併肇致，被告即不得因此解免其過失責任
    。又告訴人因本件車禍受有上開傷害，已如前述，被告過失
    行為與告訴人之傷害結果間，顯具有相當因果關係。綜上，
    本件事證明確，被告過失致被害人受有傷害犯行，即堪認定
    。
四、按刑法上所謂業務上之行為，不僅指主業務而已，即為完成
    主要業務所附隨之準備工作與輔助事務，亦應包括在內。查
    被告以開設自助餐店為業，平時以駕駛自用小貨車載送販售
    菜食，為其審理時自陳在卷（本院卷第37頁），自係以駕駛
    為附隨業務，被告當係從事業務之人；核被告所為，係犯刑
    法第二百八十四條第二項前段之業務過失傷害罪。起訴檢察
    官認被告係犯刑法第二百八十四條第一項前段普通過失傷害
    罪，容有未洽，惟其基本社會事實同一，應予變更起訴法條
    。又被告肇事後，在未經有偵查權機關發覺為犯罪前，即向
    到現場處理警員邱文佑主動坦認其為肇事人，進而接受裁判
    一情，業經嘉義縣警察局道路交通事故肇事人自首情形紀錄
    表一份在卷可佐（交查卷第17頁），核與自首之要件相符，
    應依刑法第六十二條前段規定，減輕其刑。按犯罪在中華民
    國九十六年四月二十四日以前者，除本條例另有規定外，依
    下列規定減刑：一、死刑減為無期徒刑。二、無期徒刑減為
    有期徒刑二十年。三、有期徒刑、拘役或罰金，減其刑或金
    額二分之一。中華民國九十六年罪犯減刑條例第二條第一項
    定有明文。本件被告上揭犯行係在九十六年四月二十四日以
    前所為，復無不得減刑之例外情形，合於減刑條件。
五、原審認定被告犯行明確，而予論罪科刑，並依中華民國九十
    六年罪犯減刑條例諭知減得之刑及併諭知易科罰金之折算標
    準，固非無見，惟查：（一）被告並無駕車自路旁起駛，自
    未違反起駛前應顯示方向燈、注意前後左右有無障礙或車輛
    行人、並應讓行進中之車輛行人優先通行等注意義務，原審
    誤認被告駕車自路旁起駛、進而認其違反前揭注意義務，自
    有未洽。（二）被告係從事駕駛為附隨業務之人，已如前述
    ，所為係犯刑法第二百八十四條第二項前段之業務過失傷害
    罪，原審認係犯同條第一項前段之過失傷害罪，顯有未當。
    （三）本件告訴人亦與有過失，原審就此部分未予認定，亦
    有未當。（四）被告於本院審理中已與告訴人成立民事調解
    ，被告同意賠償新台幣（下同）十四萬元，此有調解書在卷
    可佐（本院卷第23頁），原審就此部分未及審酌，亦有未洽
    。被告上訴意旨，指摘原審漏未審酌告訴人與有過失及未及
    審酌已與告訴人達成調解部分，為有理由。本件被告前開上
    訴意旨，所為指摘既有理由，且另有上開誤認其自路旁起駛
    、違反注意義務、及漏未論以業務過失傷害罪等未當之處，
    自應由本院將原判決撤銷改判。爰審酌被告以駕駛自用小貨
    車為附隨業務，本應謹慎小心維護自身及參與道路交通者之
    安全，竟疏於行車安全之注意義務因而肇事，致被害人受傷
    ，及被害人就車禍之發生，為次要肇事原因而與有過失，另
    被告犯後自首於前，又於本院上訴審審理中已與被害人達成
    調解，告訴人亦表不再追究，另被告並無犯罪紀錄，素行良
    好（有臺灣嘉義地方法院檢察署刑案資料查註紀錄表及臺灣
    高等法院被告前案紀錄表各一份附卷可按）等一切情狀，量
    處如主文第二項所示之刑，併諭知如易科罰金之折算標準；
    並依中華民國九十六年罪犯減刑條例諭知減得之刑及併諭知
    易科罰金之折算標準。
六、末查被告前未曾受有期徒刑以上刑之宣告，有臺灣嘉義地方
    法院檢察署刑案資料查註紀錄表、臺灣高等法院被告前案紀
    錄表各一份附卷可查，素行良好，犯後自首，於警詢時及偵
    查中均坦認犯行，於本院審理中與告訴人達成調解以十四萬
    元賠償、且已給付賠償金九萬元（第一期四萬、第二期五萬
    ），有本院公務電話查詢單存卷足參（本院卷第21、42頁）
    ，足見其深表悔悟，堪認係因一時失慮致罹刑典，經此偵查
    審判程序，當知所警惕，信無再犯之虞，本院認所宣告之刑
    ，以暫不執行為適當，宣告緩刑二年。
據上論斷，應依刑事訴訟法第四百五十五條之一第一項、第三項
、第三百六十九條第一項前段、第三百六十四條、第二百九十九
條第一項前段、第三百條，刑法第二百八十四條第二項前段、第
六十二條前段、第四十一條第一項前段、第七十四條第一項第一
款，刑法施行法第一條之一第一項、第二項前段，中華民國九十
六年罪犯減刑條例第二條第一項第三款、第七條、第九條，判決
如主文。
本案經檢察官蔡彥守到庭執行職務。
中　　華　　民　　國　　96　　年　　11　　月　　22　　日
                  刑事第一庭審判長法　官　許進國
                                  法  官  曾宏揚
                                  法  官  蔡廷宜
以上正本證明與原本無異。
本件不得上訴。
中　　華　　民　　國　　96　　年　　11　　月　　22　　日
                              　　書記官　蕭琪男
附錄論罪法條全文：
中華民國刑法第284條
（過失傷害罪）
因過失傷害人者，處6月以下有期徒刑、拘役或5百元以下罰金，
致重傷者，處1年以下有期徒刑、拘役或5百元以下罰金。
從事業務之人，因業務上之過失傷害人者，處1年以下有期徒刑
 、拘役或1千元以下罰金，致重傷者，處3年以下有期徒刑、拘
 役或2千元以下罰金。
